臺灣高等法院臺中分院刑事判決　　　　　　　　　　九十三年度上易字第五八二號
　　上　訴　人
　　即　被　告　乙○○
　　　　　　　　丙○○
右上訴人等因違反著作權法案件，不服臺灣臺中地方法院九十二年度易字第二二三七
號中華民國九十三年四月十三日第一審判決（起訴案號：臺灣臺中地方法院檢察署九
十二年度偵字第一二六七二、一五一三九號），提起上訴，本院判決如左：
    主      文
原判決撤銷。
乙○○、丙○○均無罪。
    理      由
一、本件公訴人之公訴意旨略以：被告乙○○、丙○○父子，分別為臺中縣豐原市○○路七二號「全成音響專賣店」獨資商號之負責人與職員，明知「風」等三百六
    十首歌曲係常夏音樂經紀有限公司（以下簡稱為常夏公司）所擁有著作財產權之
    著作物，竟未經著作財產權人常夏公司之同意，共同基於意圖營利之犯意聯絡，
    先自不詳姓名住居所之成年男子以每台新臺幣（下同）三千元之價格購入盜版之
    電腦點唱機（俗稱大補帖點歌機）二台，開機光碟片九片、及點歌簿三本，於民
    國（下同）九十二年六月二十一日，在上開店址以公開陳列方式，欲以每台四千
    元之價格售予不特定人牟利，嗣於九十二年六月二十一日十一時四十分許，在上
    開店址為警方持搜索票查獲，並扣得盜版之電腦點唱機二台，開機光碟片九片、
    及點歌簿三本，經常夏公司提出告訴，因認被告乙○○、丙○○二人均犯著作權
    法第九十三條第三款、第八十七條第二款之明知為侵害著作財產權之物意圖散布
    而公開陳列罪等情。
二、惟按犯罪事實應依證據認定之，無證據不得認定犯罪事實；又不能證明被告犯罪
    者，即應諭知被告無罪之判決，此於刑事訴訟法第一百五十四條第二項、及同法
    第三百零一條第一項分別定有明文。再按刑事訴訟法第一百六十一條已於民國九
    十一年二月八日修正公布，其第一項規定：檢察官就被告犯罪事實，應負舉證責
    任，並指出證明之方法，因此，檢察官對於起訴之犯罪事實，應負提出之證據及
    說服之實質舉證責任，倘其所提出之證據，不足為被告有罪之積極證明，或其指
    出之證明方法，無從說服法院以形成被告有罪之心證，基於無罪推定之原則，自
    應為被告無罪判決之諭知，此亦經最高法院著有九十二年臺上字第一二八號判例
    可資參照。
三、本案公訴人指訴被告乙○○、丙○○二人均犯著作權法第九十三條第三款、第八
    十七條第二款之明知為侵害著作財產權之物意圖散布而公開陳列罪等犯行，係以
    告訴代理人丁○○之指訴，及經警查扣之電腦點唱機二台、開機光碟片九片、點
    歌簿三本，以及告訴人常夏公司所提出之著作權執照影本四件與相片十張等證據
    ，為提起本件公訴之依據。惟本案被告乙○○、丙○○二人均矢口否認伊等有公
    訴人所指訴之犯罪情事，並辯稱：本案經警查扣被公訴人指訴為盜版電腦點唱機
    （二台）之機器，實係帝騰牌電腦ＤＶＤ伴唱機（ＤＭ—六二００型）、及帝騰
    牌電腦ＤＶＤ伴唱機（ＤＭ—三九００型），並非盜版電腦點唱機，亦非侵害他
    人著作財產權之物，另扣案之開機光碟片九片之中，僅有其中帝騰牌電腦ＤＶＤ
    伴唱機（ＤＭ—六二００型）適用之伴唱光碟片一片，內錄之附表所示「意難忘
    」等十首歌詞著作，係告訴人常夏公司認為未經授權所擅自錄製，並非有三百六
    十首未經授權而擅自錄製之歌曲，且扣案之帝騰牌電腦ＤＶＤ伴唱機（ＤＭ—六
    二００型）所適用之上開光碟片及點歌目錄，均係被告乙○○向全球影音貿易有
    限公司（下稱全球影音公司）購買上開伴唱機時該公司所配附，在購入前，被告
    乙○○為預防有侵害他人著作財產權之事，即要求全球影音公司出具版權保證書
    ，並在閱覽認定並無侵害他人著作權之虞後，才以三千八百元之價格買受，系爭
    光碟片及點歌目錄上，亦印有出版商麗歌公司及「局版台音字第００九二號」等
    字樣，伊等並非從事相關智財權之人，自會認定系爭光碟片及點歌目錄係經麗歌
    唱片公司合法授權之重製物，且一般ＤＶＤ光碟伴唱片內含歌曲數百首，一般人
    顯無法逐一核查授權之有無，伊等依據光碟片及點歌目錄之版權記載，以及另附
    之版權保證書，主觀上已認定此係合法授權之重製物，才予購入，實無侵害他人
    著作財產權之認知與主觀犯意，伊等均應不為罪等語。被告丙○○並另以：「全
    成音響專賣店」所販賣之物品甚多，關於進貨事項均由被告乙○○一人為之，伊
    僅為店員，關於上開伴唱機何時向何人以何價錢購入等事項，全屬不知，亦不知
    系爭光碟片內有十首歌曲侵害他人著作權，不可能會與被告乙○○有犯意聯絡及
    行為分擔，伊應不為罪等情詞置辯。
四、經查：
（一）本件公訴意旨雖認扣案之二台電腦ＤＶＤ伴唱機係盜版之電腦點唱機，惟經警
      查扣之上開二台扣押物，實係帝騰牌電腦ＤＶＤ伴唱機（ＤＭ—六二００型）
      、及帝騰牌電腦ＤＶＤ伴唱機（ＤＭ—三九００型），並非盜版電腦點唱機，
      有上開扣押物品可證。另扣案之帝騰牌電腦ＤＶＤ伴唱機（ＤＭ—三九００型
      ）一台，內並未存有侵害告訴人常夏公司之何音樂歌詞或歌曲之著作財產權之
      重製物，業據告訴代理人丁○○於原審法院審理時到庭陳明在卷，且經原審法
      院當庭勘驗屬實，製有勘驗筆錄一份在卷（參閱原審九十三年三月三十日之審
      理筆錄第十二頁）可稽，上開帝騰牌電腦ＤＶＤ伴唱機（ＤＭ—三九００型）
      一台之陳列，難認有何犯罪情事。再本案所查扣之其他扣押物方面，除扣案之
      帝騰牌電腦ＤＶＤ伴唱機（ＤＭ—六二００型）隨機附送之影音光碟片一片，
      內含告訴人常夏公司所主張未經授權而擅自錄製之附表所示「意難忘」等十首
      歌詞著作，此部分有侵害告訴人常夏公司著作財產權之虞（告訴人此部分之陳
      報狀，見原審卷宗第三四七頁）外，其餘之扣案光碟片八片之中，其中七片係
      屬內含輕快音樂之人物風景光碟片，並非侵害告訴人之著作財產權之物品；另
      外一片僅供帝騰牌電腦ＤＶＤ伴唱機（ＤＭ—六０００型）搭配使用之光碟片
      ，亦無確切證據足以證明有侵害告訴人之著作財產權；再扣案並未標示適用型
      號之點歌本二本，亦無確切證據足以證明有侵害告訴人之著作財產權，上情除
      據原審法院勘驗無誤外，並有上開物品扣案可憑，並為告訴代理人丁○○在原
      審法院所不爭執。上開物品均難認屬侵害告訴人著作財產權之物品。公訴人此
      部分之指訴，尚有誤認，合先敘明。
（二）又本案經警所查扣之帝騰牌電腦ＤＶＤ伴唱機（ＤＭ—六二００型）隨機附送
      之影音光碟片一片，其內雖含告訴人常夏公司所主張未經授權而擅自錄製之附
      表所示「意難忘」等十首歌詞著作。惟公訴人指訴被告乙○○、丙○○二人所
      犯明知為侵害著作財產權之物意圖散布而公開陳列罪，以行為人明知其意圖散
      布而公開陳列之物品，係侵害他人著作財產權之物，為犯罪構成要件。若行為
      人無此認知，即無犯罪故意可言，本罪亦不處罰過失犯，自難遽科著作權法所
      規定之上開罪責。茲查：本案經警查扣之帝騰牌電腦ＤＶＤ伴唱機（ＤＭ—六
      二００型）本身，並非公訴人所稱之盜版電腦點唱機，而係被告乙○○向全球
      影音公司所購入之合法商品，其說明有如前述。另隨機附送配合上開電腦ＤＶ
      Ｄ伴唱機點播之影音光碟片一片，其內雖含告訴人常夏公司主張未經授權而擅
      自錄製之附表所示「意難忘」等十首歌詞著作，惟上開光碟片本身，已印有「
      麗歌唱片公司」、「局版台音字第００九二號」、「全球影音貿易有限公司＼
      影像提供」等字樣，而分別對歌詞著作與影像著作之權利來源為標示，此有上
      開影音光碟片扣案可憑。雖就歌詞著作之版權部分，於光碟片本身僅印載「麗
      歌唱片公司」、「局版台音字第００九二號」等語，而未另就著作權人公司之
      地址、電話、及發行年月等事項全為標示，但此究非並無標示，與全無著作權
      人標示之情形究有不同。如就告訴人代理人於偵、審中主張上開光碟片內錄歌
      曲數百首，最後僅能確認附表所示「意難忘」等十首歌詞著作有侵害告訴人常
      夏公司之著作財產權以觀，本案所查扣之上開光碟應僅存有少部分著作權之爭
      議，顯與坊間俗稱之盜版光碟不同。再，上開商品僅係被告乙○○、丙○○父
      子所經營「全成音響專賣店」所販賣諸多商品之一件，已難認其等有為圖此買
      賣價差之小利而甘觸著作權法罪責之動機。而被告乙○○、丙○○父子雖有經
      營音響專賣店，但經營音響器財之販賣，究與光碟片之發行業務不同，尚難因
      此即認定其等對二人於光碟片內之歌詞著作有無獲得授權、及各該歌詞著作之
      著作財產權人係屬何人等事項，必屬知悉。尤難期待經營音響專賣店之被告乙○○、丙○○父子，會對其等所販賣上開帝騰牌電腦ＤＶＤ伴唱機搭配使用之
      光碟片一片，就其內所錄製之數百首歌詞著作，一一查證其著作財產權人為何
      人、及有無授權等事項。況全球影音公司與麗歌唱片公司確有出具版權保證書
      給被告，有上開版權保證書影本一件在卷可稽。證人即全球影音公司之負責人
      塗慧君於原審法院審理時，亦到庭證述：「（扣案二台機器）是我們公司進口
      的」、「我們公司有附贈（扣案之光碟片、點歌本）」、「我們有簽約，也就
      是我們跟店家保證這是合法授權的（商品）」、「我們有給保證書」、「這片
      子是我們跟麗歌購買的，片子是麗歌製作給我們的」、「訂貨的時候，我們出
      貨時就會將（版權保證書）交給經銷商，用以證明我們這是合法的」、「我們
      這都是由麗歌公司製作交給我們，所以我們不清楚有無侵權之問題」等語（見
      原審卷宗第三一八至三二一頁），核與被告乙○○、丙○○二人所辯相符。依
      據上開證據，被告乙○○、丙○○二人辯稱伊等主觀上係認定此為合法授權之
      重製物，才予購入陳列，並無侵害他人著作財產權之認知與主觀犯意乙節，應
      屬可信。依據本案公訴人所提出之證據，及告訴代理人丁○○於本院所提出之
      「非法伴唱機之辨識方法及簡易論述」，無法讓本院獲致被告有罪之心證，依
      據前開說明，自應為被告乙○○、丙○○二人均無罪之諭知。
五、綜上所述，本案被告乙○○、丙○○二人之犯罪嫌疑均有不足，均應為無罪之諭
    知，原審判決被告乙○○、丙○○二人有罪，自有未合。被告乙○○、丙○○二
    人上訴否認犯罪，並指摘原審判決對其等二人論罪科刑不當，其等二人之上訴均
    屬有理由，爰將原審有罪判決撤銷，改為被告乙○○、丙○○二人均無罪之諭知
    。
六、據上論斷，應依刑事訴訟法第三百六十九條第一項前段、第三百六十四條、第三
    百零一條第一項，判決如主文。
本案經檢察官甲○○到庭執行職務。
中      華      民      國      九十三  年      七      月      十四    日
                                臺灣高等法院臺中分院刑事第三庭
                                      審判長法  官  陳  朱  貴
                                            法　官　胡　忠　文
                                            法  官  廖  柏  基
右正本證明與原本無異。
不得上訴。
                                            書記官　詹  錫　朋
中      華      民      國      九十三  年      七      月      十四    日
                                                                        Ｉ
